【裁判字號】    89,訴,602
【裁判日期】    900614
【裁判案由】    營利事業所得稅
【裁判全文】
臺北高等行政法院判決                              八十九年度訴字第六○二號
                              .
    原      告  美寶貿易有限公司
    代  表  人  甲○○董事）.
    輔  佐  人  乙○○
    被      告  財政部台灣省北區國稅局
    代  表  人  丙○○（局長）住同右
    訴訟代理人  丁○○
右當事人間因營利事業所得稅事件，原告不服財政部中華民國八十九年六月三十日台
財訴第0000000000號訴願決定，提起行政訴訟。本院判決如左︰
    主  文
訴願決定及原處分均撤銷。
訴訟費用由被告負擔。
    事  實
一事實概要︰緣原告民國（以下同）八十四年度營利事業所得稅結算申報，原列報營
  業成本新台幣（以下同）一八、六○六、二二六元，經被告原核定初查以因帳載不
  完備、憑證不齊全，致營業成本無法勾稽查核，遂按同業利潤標準核定其營業成本
  為一六、四七八、八二一元，營業費用按帳載查核經調整為一、九七九、八六○元
  ，按此核定之營業淨利原為二、四○○、五八六元，因超過原告全部營業收入淨額
  按同業利潤標準利率核定之淨利，乃依營利事業所得稅查核準則（以下稱查核準則
  ）第六條第一項但書規定，核計營業淨利為一、六六八、七四一元，另加計非營業
  收入一一七、○二四元，減除非營業損失二二、四○三元，核定全年所得額一、七
  六三、三六二元，應補繳本稅四三○、七九七元。原告不服，就營業成本、旅費、
  交際費等項，申請復查，被告重核結果，營業成本項目認原告經營內銷及出口商品
  ，當年度並有郵寄文具、禮品、貼紙、卡片等貨樣至香港等多家公司，經就提示存
  貨帳及進銷存明細表與進貨憑證、銷貨發票、郵費憑證等查對，其數量無從勾稽查
  核，爰按同業利潤標準核定營業成本為一六、四七八、八二一元；旅費項目准予追
  認九八、九○○元，變更核定為一○一、三七八元；交際費項目原剔除之二二三、
  六○六元，准予全數核定，變更為三四五、三八二元，據上查核，本期營業收入淨
  額二○、八五九、二六七元，減除核定之營業成本一六、四七八、八二一元，營業
  費用二、三○二、三六六元後之營業淨利原為二、○七八、○八○元，仍較全部營
  業收入淨額依同業利潤標準淨利率八％核定之營業淨利一、六六八、七四一元為高
  ，遂按首揭規定核定營業淨利為一、六六八、七四一元，與原核定全年所得額一、
  七六三一、三六二元相同，以八十八年十二月三十一日北區國稅法第000000
  00號復查決定，未准變更，原告不服，就營業成本項目，向財政部提起訴願，亦
  遭八十九年六月三十日台財訴第0000000000號決定駁回，遂提起行政訴
  訟。
二兩造聲明：
  (一)原告聲明求為判決：如主文所示。
  (二)被告聲明求為判決：
    1.駁回原告之訴。
    2.訴訟費用由原告負擔。
三兩造之爭點：
  原告贈送國外廠商之樣品，未依行為時即八十七年三月三十一日修正發布前查核準
  則第七十八條第一項七款規定：「一所稱廣告費包括下列各項：‧‧‧(七)贈送樣品
  、銷貨附贈物品或商品餽贈，印有贈品不得銷售字樣，含有廣告性質者，應於帳簿
  中載明贈送物品之名稱、數量及成本金額，並於贈送前向稽徵機關報備。但贈送國
  外廠商樣品及購入之樣品或物品（非本身產品、商品）贈送客戶者，免予報備。贈
  送國內廠商樣品次數頻繁，每次贈送數量及金額微小，且無法事先做成樣品以備贈
  送者，可報經稽徵機關核准後，於贈送樣品之次月列具書有受贈客戶名稱、地址、
  樣品品名及數量之清單報備。」，於帳簿中載明贈送物品之名稱、數量及成本金額
  ，可否按同業利潤標準核定其營業成本？
  (一)原告主張之理由：
    1.原告自七十五年設立迄今，係以經營外銷出口文具、禮品、貼紙、卡片等商品
      為主，薄利多銷，為爭取外銷訂單，由廠商免費提供貨樣（即廣告ＤＭ），寄
      至香港及新加坡等多家公司，並無買賣行為。八十四年間，以香港之精藝貿易
      有限公司、富臨文具精品有限公司及新加坡之國昌貿易有限公司、RITE-LINK
      MARKETING PTE LTD.為主，並與國內配合之工廠達成協議，由其無條件免費提
      供各項最新型之樣品，協助原告於最快之時間內寄達客戶，有提供貨樣之國內
      廠商及香港、新加坡等商家之證明書可證。原告為加速客戶採購貨品時間，大
      多採以中華郵政之國際快捷服務寄達，並由原告負責所有寄件之郵資費用。期
      間不定期於出貨後寄上客戶取貨時所須之出貨文件，有時亦協同免費樣品一起
      寄達，出貨文件之重量大多約為一○○至二五○公克之間，所寄物品之重量如
      未超過二五○公克，收件地香港地區收費一八○元，收件地新加坡地區收費二
      二○元，若超過二五○公克，則收費方式各有其不同標準。但由於寄件內容物
      之重量不均，所付出之郵件資費亦視其重量及寄達地之不同而有不同，有國際
      快捷郵件簡明資費表及樣品重量表可按。
    2.按查核準則第七十八條(一)下規定「應於贈送前將贈送之方法、對象向主管稽徵
      機關報備，但贈送國外廠商之樣品免於報備。」故本件贈送國外廠商樣品免予
      報備，因未收取費用，故無銷貨收入發生；樣品係廠商無償提供，並未列入進
      貨成本帳內，並無增加營業成本，營業成本仍係一八、六○六、二三六元，依
      此報稅，並無漏稅之行為。原告進銷存帳每筆交易一進一出非常清楚，並不複
      雜，並編有商品進銷存明細表可供核對，營業成本可勾稽查核，原告帳列郵寄
      之郵資，並不影響成本之勾稽。
    3.證據：提出提供貨樣之國內廠商及香港、新加坡等商家之證明書證明書、商品
      進銷存明細表、國際快捷郵件簡明資費表及樣品重量表、八十四年度一至十二
      月份寄件資費、重量及內容物說明表等影本。
  (二)被告主張之理由：
    1.按「稽徵機關進行調查或復查時，納稅義務人應提示有關各種證明所得額之帳
      簿、文據；其未提示者，稽徵機關得依查得之資料或同業利潤標準，核定其所
      得額。」及「本法第八十三條所稱之帳簿文據，其關係所得額之一部或關係課
      稅年度中某一期間之所得額，而納稅義務人未能提示者，稽徵機關得就該部分
      依查得之資料或同業利潤標準核定其所得額。」分別為所得稅法第八十三條第
      一項及同法施行細則第八十一條所明定。而所謂未提示，兼指帳簿文據全部未
      提示，或雖提示而有不完全、不健全或不相符者，均有其適用，行政法院著有
      六十一年度判字第一九八號判例可資參照。
    2.本件原告八十四年度營利事業所得稅結算申報，原列報營業成本一八、六○六
      、二二六元，原告初查以其帳載不完備、憑證不齊全，致成本無法勾稽查核，
      乃依法核定其營業成本為一六、四七八、八二一元。原告不服，主張買賣業成
      本一進一銷，有存貨簿以資記載，應可勾稽云云，申請復查。經依其提示之帳
      證文據重核結果：原告係經營內銷及出口商品，當年度並有郵寄文具、禮品、
      貼紙、卡片等貨樣至香港等多家公司，經就其提示存貨帳及進銷存明細表與進
      貨憑證、銷貨發票、郵費憑證等查對，其數量無法勾稽查對，是依首揭規定，
      核定其營業成本為一六、四七八、八二一元。訴願時，原告復主張其以經營外
      銷出口文具、禮品、貼紙、卡片等商品為主，為爭取外銷訂單，由廠商無價提
      供貨樣，寄至香港及新加坡等多家公司，並無買賣行為，此舉並不影響帳載數
      量及營業成本，經查其並未提供佐證資料以證明其主張為真實，且亦未就其帳
      載資料係可勾稽查核之事實提出具體事證以供憑核，自難認其主張有理由，是
      原核定以其成本無法勾稽查對，依首揭規定按同業利潤標準核定營業成本為一
      六、四七八、八二一元，並無不妥，請予維持。
    3.至原告訴稱按營利事業所得稅查核準則第七十八條(一)下之規定「應於贈送前將
      贈送之方法、對象向主管稽徵機關報備，但贈送國外之樣品免於報備」所寄樣
      品並無增加營業成本乙節，經查原告並未於帳簿中載明贈送物品之名稱、數量
      及成本金額，亦未提供佐證資料以證其為真實，是其訴稱顯係對法令之誤解，
      併予陳明。原處分及訴願決定並無違誤，請駁回原告之訴。
    理  由
按「一所稱廣告費包括下列各項：‧‧‧(七)贈送樣品、銷貨附贈物品或商品餽贈，印
有贈品不得銷售字樣，含有廣告性質者，應於帳簿中載明贈送物品之名稱、數量及成
本金額，並於贈送前向稽徵機關報備。但贈送國外廠商樣品及購入之樣品或物品（非
本身產品、商品）贈送客戶者，免予報備。贈送國內廠商樣品次數頻繁，每次贈送數
量及金額微小，且無法事先做成樣品以備贈送者，可報經稽徵機關核准後，於贈送樣
品之次月列具書有受贈客戶名稱、地址、樣品品名及數量之清單報備。」行為時即八
十二年十二月三十日修正發布之查核準則第七十八條第一項七款定有明文。因此，於
申報營利事業所得稅時，如列廣告費支出者，始有本條款之適用，此乃當然之解釋。
營利事業贈送國外廠商之樣品，並無銷貨收入，如未列廣告費支出，自無進貨成本可
言，尚難因其未依本條款規定「應於帳簿中載明贈送物品之名稱、數量及成本金額」
，即一概認係銷貨收入，而按同業利潤標準核定其營業成本。本件原告八十四年度營
利事業所得稅結算申報，原列報營業成本一八、六○六、二二六元，經被告原核定初
查以因帳載不完備、憑證不齊全，致營業成本無法勾稽查核，遂按同業利潤標準核定
其營業成本為一六、四七八、八二一元，營業費用按帳載查核經調整為一、九七九、
八六○元，按此核定之營業淨利原為二、四○○、五八六元，因超過原告全部營業收
入淨額按同業利潤標準利率核定之淨利，乃依查核準則第六條第一項但書規定，核計
營業淨利為一、六六八、七四一元，另加計非營業收入一一七、○二四元，減除非營
業損失二二、四○三元，核定全年所得額一、七六三、三六二元，應補繳本稅四三○
、七九七元。原告不服，就營業成本、旅費、交際費等項，申請復查，被告重核結果
，營業成本項目認原告經營內銷及出口商品，當年度並有郵寄文具、禮品、貼紙、卡
片等貨樣至香港等多家公司，經就提示存貨帳及進銷存明細表與進貨憑證、銷貨發票
、郵費憑證等查對，其數量無從勾稽查核，爰按同業利潤標準核定營業成本為一六、
四七八、八二一元；旅費項目准予追認九八、九○○元，變更核定為一○一、三七八
元；交際費項目原剔除之二二三、六○六元，准予全數核定，變更為三四五、三八二
元，據上查核，本期營業收入淨額二○、八五九、二六七元，減除核定之營業成本一
六、四七八、八二一元，營業費用二、三○二、三六六元後之營業淨利原為二、○七
八、○八○元，仍較全部營業收入淨額依同業利潤標準淨利率八％核定之營業淨利一
、六六八、七四一元為高，遂按首揭規定核定營業淨利為一、六六八、七四一元，與
原核定全年所得額一、七六三一、三六二元相同，以八十八年十二月三十一日北區國
稅法第00000000號復查決定，未准變更，原告不服，就營業成本項目，向財
政部提起訴願，亦遭八十九年六月三十日台財訴第0000000000號決定駁回
，固非無見。惟查，原告主張八十四年間以香港之精藝貿易有限公司、富臨文具精品
有限公司及新加坡之國昌貿易有限公司、RITE-LINK MARKETING PTE LTD.為主，並與
國內配合之工廠達成協議，由其無條件免費提供各項最新型之樣品，協助原告於最快
之時間內寄達客戶，有提供貨樣之國內廠商及香港、新加坡等商家證明之文件可證。
原告為加速客戶採購貨品時間，大多採以中華郵政之國際快捷服務寄達，並由原告負
責所有寄件之郵資費用。期間不定期於出貨後寄上客戶取貨時所須之出貨文件，有時
亦協同免費樣品一起寄達，出貨文件之重量大多約為一○○至二五○公克之間，所寄
物品之重量如未超過二五○公克，收件地香港地區收費一八○元，收件地新加坡地區
收費二二○元，若超過二五○公克，則收費方式各有其不同標準。但由於件內容物之
重量不均，所付出之郵件資費亦視其重量及寄達地之不同而有不同之事實，業據其提
出提供貨樣之國內廠商及香港、新加坡等商家之證明書、商品進銷存明細表、國際快
捷郵件簡明資費表及樣品重量表、八十四年度一至十二月份寄件資費、重量及內容物
說明表等影本為證。原告另主張其贈送國外廠商之樣品，因未收取費用，故無銷貨收
入；樣品係廠商無償提供，亦未列進貨成本，並無增加營業成本，原告之帳冊復無重
大瑕疵乙節，亦有原告八十四年度營利事業所得稅結算申報書、帳冊附原處分卷可按
，且為被告訴訟代理人所不爭執，則原告主張其營業成本仍為一八、六○六、二二六
元，尚非無據。原告既未列廣告費為進貨成本，依首揭說明應無查核準則第七十八條
第一項第七款規定之適用。被告以原告未依該規定「於帳簿中載明贈送物品之名稱、
數量及成本金額」，認就原告提示存貨帳及進銷存明細表與進貨憑證、銷貨發票、郵
費憑證等查對，其數量無從勾稽查核，一概認係銷貨收入，而按同業利潤標準核定營
業成本為一六、四七八、八一二元，有適用法規不當之違法，難謂有理由，原告據以
指摘，並非全無可採。訴願決定未察及此，以原告雖稱上開貨樣係由廠商無價提供，
不影響帳載數量及成本，惟未能提示相關佐證資料以實其說，空言主張，不足採據之
理由，駁回原告之訴願，亦有疏略，原告聲明求為撤銷訴願決定及原處分，即無不合
，應予准許，並由被告另為適法之處分，以昭折服。
據上論結，原告之訴為有理由，爰依行政訴訟法第九十八條第三項前段，判決如主文
。
中    華    民    國     九十        年      六      月      十四       日
                                  臺北高等行政法院  第二庭
                                            審判長  法  官  王立杰
                                                    法  官  劉介中
                                                    法  官  陳雅香
右為正本係照原本作成。
如不服本判決，應於送達後二十日內，向本院提出上訴狀並表明上訴理由，如於本判
決宣示後送達前提起上訴者，應於判決送達後二十日內補提上訴理由書（須按他造人
數附繕本）。
中      華      民      國     九十     年      六      月     十五     日
                                                    書記官  鄭聚恩


司法院資訊處製作；財團法人民間司法改革基金會備份。
